【裁判字號】    98,交聲,416
【裁判日期】    980918
【裁判案由】    聲明異議
【裁判全文】
臺灣臺南地方法院交通事件裁定         98年度交聲字第416號
移送機關    交通部公路總局嘉義區監理所麻豆監理站
異議人即
受處分人    甲○○
上列異議人即受處分人因違反道路交通管理處罰條例案件，對於
交通部公路總局嘉義區監理所麻豆監理站98年4月1日所為之處分
（原處分案號：麻監裁罰字第裁75-M00000000號），聲明異議，
本院裁定如下：
    主  文
原處分撤銷。
甲○○不罰。
    理  由
一、原處分意旨略以：異議人即受處分人甲○○（下稱異議人）
    於民國95年11月15日晚間8 時20分許，駕駛車牌號碼TK-899
    7 號自用小客車，在臺南縣佳里鎮○○路與進學路交岔路口
    處，與被害人蔡佩所騎乘之車牌號碼ZVS-663 號輕型機車
    發生擦撞而肇事，並致被害人蔡佩受有頭部外傷併腦震盪
    、顏面擦傷2x3 公分、右手擦傷2x2 公分等傷害，異議人肇
    事後，竟逕行逃逸，因「駕駛人肇事致人受傷而逃逸」之違
    規事實，經臺南縣警察局佳里分局佳里派出所員警製單舉發
    ，嗣經移送機關即交通部公路總局嘉義區監理所麻豆監理站
    依道路交通管理處罰條例第62條第3 項（原裁決書漏未記載
    ）、第4 項前段、第67條第3 項（原裁決書漏未記載）等規
    定，裁處異議人罰鍰新臺幣（下同）6,000 元，吊銷駕駛執
    照，1 年內禁考等處分等語。
二、本件聲明異議意旨略以：異議人於95年11月15日晚間8 時20
    分許，駕駛車牌號碼TK-8997 號自用小客車，沿臺南縣佳里
    鎮○○路由北往南方向行駛，於佳東路與進學路交岔路口處
    左轉駛入進學路，並未感覺所駕駛之自用小客車有與他車碰
    撞之情形，伊並非明知肇事而逃逸，因而為此聲明異議，請
    求撤銷原處分等語。
三、按汽車駕駛人駕駛汽車肇事致人受傷或死亡者，應即採取救
    護措施及依規定處置，並通知警察機關處理，不得任意移動
    肇事汽車及現場痕跡證據，違反者處3,000 元以上9,000 元
    以下罰鍰；前項駕駛人肇事致人受傷而逃逸者，吊銷其駕駛
    執照，1 年內不得考領駕駛執照，道路交通管理處罰條例處
    罰條例第62條第3 項、第4 項前段、第67條第3 項固定有明
    文。惟按犯罪事實應依證據認定之，無證據不得認定犯罪事
    實；又不能證明被告犯罪或其行為不罰者，應諭知無罪之判
    決，刑事訴訟法第154 條第2 項、第301 條第1 項分別定有
    明文。又認定不利於被告之事實，須依積極證據，苟積極證
    據不足為不利於被告事實之認定時，即應為有利於被告之認
    定，更不必有何有利之證據；且事實之認定，應憑證據，如
    未能發現相當證據，或證據不足以證明，自不能以推測或擬
    制之方法，以為裁判基礎；而認定犯罪事實所憑證據，雖不
    以直接證據為限，間接證據亦包括在內；然而無論直接或間
    接證據，其為訴訟上之證明，須於通常一般之人均不致有所
    懷疑，而得確信其為真實之程度者，始得據為有罪之認定，
    若其關於被告是否犯罪之證明未能達此程度，而有合理性懷
    疑之存在時，事實審法院復已就其心證上理由予以闡述，敘
    明其如何無從為有罪之確信，因而為無罪之判決，尚不得任
    意指為違法，最高法院分別著有30年上字第816 號、40年台
    上字第86號、76年台上字第4986號等判例可資參照。而依道
    路交通管理處罰條例第89條規定，法院受理有關交通事件，
    準用刑事訴訟法之規定，前開規定及判例意旨自得適用於本
    件聲明異議案件，合先敘明。
四、經查：
(一)本件之被害人蔡佩於95年11月15日晚間8 時20分許，駕駛
    車牌號碼ZVS-663 號輕型機車，沿臺南縣佳里鎮○○路之內
    側車道由南往北方向行駛，行至佳東路與進學路之交岔路口
    處，因其所騎乘之上開輕型機車之左側把手與同行進方向忽
    然右轉之自用小客車發生擦撞，致被害人蔡佩人車倒地，
    受有頭部外傷併腦震盪、顏面擦傷2x3 公分、右手擦傷2x2
    公分等傷害等情，業據被害人蔡佩於異議人被訴公共危險
    一案（臺灣臺南地方法院96年度交訴字第82號）中供稱在卷
    ，並有道路交通事故現場圖1 紙、道路交通事故調查報告表
     (一)、 (二)各1 份、道路交通事故現場蒐證照片18幀及佳
    里綜合醫院出具之診斷證明書1 紙附於該案警卷可稽，復經
    本院依職權調閱上開卷宗全卷核閱屬實，堪認上情為真。
(二)其次，被害人蔡佩於上開公共危險案件中證稱：伊之車行
    方向係自佳東路由南往北方向行駛，行至佳東路與進學路交
    岔路口處，與自其左後方方向駛來右轉進學路之自小客車發
    生擦撞等語，而異議人則稱：其行向係自佳東路由北往南方
    向行駛，行至佳東路與進學路交岔路口處，左轉進學路等語
    。是本件究否為異議人所駕駛之自用小客車擦撞被害人蔡佩
    所騎乘之輕型機車，即有疑義，茲分述如下：
  1.異議人於95年11月16日在臺南縣警察局佳里分局佳里派出所
    員警詢問時固自白：當時所駕駛之自用小客車沿佳里鎮○○
    ○○○路口前行駛由南向北行駛等語，惟上開警詢錄音帶經
    本院另案審理異議人上開公共危險案件中勘驗結果，並未經
    全程錄音，諸如被告之車行方向、如何與被害人發生擦撞等
    重要關係事項均未經錄音，此有勘驗筆錄乙份附於該案本院
    卷可稽（詳本院96年度交訴字第82號案件第107 頁），從而
    ，異議人是否曾於警詢時為上開自白，即非無疑。
  2.另細閱該案警卷所附之路口監視錄影翻拍照片（詳該案警卷
    第14頁），經放大後與錄影光碟之影像相互比對，該監視錄
    影翻拍照片並非異議人之自用小客車與被害人蔡佩之輕型
    機車擦撞之照片，且觀諸該案警卷所附異議人之自用小客車
    之照片，該車右後車門板金處亦未見有任何擦痕（詳該案警
    卷第34-35 頁、第42頁），因之，上開路口監視錄影翻拍照
    片及異議人之自用小客車之照片均難據為異議人之自用小客
    車確有於前揭時、地擦撞被害人蔡佩之輕型機車之證據。
  3.又經本院另案審理異議人上開公共危險案件中勘驗設置於進
    學路東側及西側之監視錄影設備所拍攝之監視錄影光碟，勘
    驗結果：（一）進學路東側攝得之監視錄影光碟於播放後27
    秒，有一輛車由北向南行駛（佳東路），至路口時左轉東方
    （即進學路），第32秒有兩部機車出現（方向係由南往北）
    從上開車輛後面通過，旋於35秒時，另一部車輛出現，行進
    方向與27秒之車輛相同，緊跟其後；（二）進學路西側攝得
    之監視錄影光碟於播放後第31秒，出現異議人車輛，並可明
    顯辨別出車牌號碼，於第32秒時機車出現螢幕右下角，第37
    秒時出現第二部車（詳本院96年度交訴字第82號案件第113-
    114 頁），經比對進學路東側攝得之監視錄影光碟中第27秒
    所出現之自用小客車車型、顏色、輪胎等處均與異議人之自
    用小客車之特徵相符，且該車左轉進學路後，相關車輛之順
    序、時間與進學路西側攝得之監視錄影光碟中所攝情節亦均
    吻合，足徵進學路東側攝得之監視錄影光碟中第27秒所出現
    之自用小客車即為進學路西側攝得之監視錄影光碟中第31秒
    所出現之異議人之自用小客車，是異議人辯稱：伊當時係沿
    臺南縣佳里鎮○○路由北往南方向行駛，行至佳東路與進學
    路之交岔路口處左轉等語，堪以採信。
  4.末以，異議人所駕駛之自用小客車之行車方向既如前述，則
    由該等行車方向顯然無法自被害人蔡佩所騎乘之輕型機車
    之左後方駛來，而擦撞到被害人蔡佩所騎乘機車之左把手
    ，因之，被害人蔡佩指稱異議人所駕駛之自用小客車擦撞
    其所騎乘之輕型機車肇事，致其受傷後逃逸等語顯非實在，
    益徵本件擦撞被害人蔡佩之輕型機車之自用小客車並非異
    議人所駕駛之自用小客車。
  5.況且，異議人因本件公共危險犯行，經本院於98年3 月17日
    以96年度交訴字第82號判決判處異議人無罪確定，有該判決
    書乙份及臺灣高等法院被告全國前案紀錄表各1 份在卷足憑
    。此外，本院復查無其他積極證據足證異議人有肇事致人受
    傷而逃逸犯行，自應為有利於異議人之認定。
五、綜上所述，本件依現有之積極證據，尚不足以認定異議人確
    有「汽車駕駛人駕駛汽車肇事致人受傷而逃逸」之違規情事
    ，原處分機關未予詳查，遽予裁罰，尚有未洽。從而，本件
    異議為有理由，自應將原處分予以撤銷，並另為異議人不罰
    之諭知。
六、據上論斷，應依道路交通管理處罰條例第87條第2項，道路
    交通案件處理辦法第20條前段，裁定如主文。
中    華    民    國    98    年    9     月    18    日
                  交通法庭法  官  鄭燕璘
以上正本證明與原本無異。
如不服本裁定應於送達後5日內向本院提出抗告狀。
                          書記官  蔡明峰
中    華    民    國    98    年    9     月    18    日


司法院資訊處製作；財團法人民間司法改革基金會備份。
